ACORDAO-COMPLETO-2298243

ACÓRDÃO 8825/2019 ATA 31/2019 - PRIMEIRA CÂMARA

VISTOS, relatados e discutidos estes autos de Tomada de Contas Especial instaurada pelo Ministério da Cultura contra a empresa Na Mídia Agência de Publicidades, Comunicação e Consultoria Empresarial Ltda.-ME, em razão de irregularidades na documentação exigida para prestação de contas dos recursos revertidos ao projeto "Resgatando Valores com Arte", por meio do Programa Nacional de Apoio à Cultura (Pronac 06-2177) ; 
ACORDAM os Ministros do Tribunal de Contas da União, reunidos em sessão da Primeira Câmara, diante das razões expostas pelo relator, em: 
9.1. considerar revéis a empresa Na Mídia Agência de Publicidades, Comunicação e Consultoria Empresarial Ltda., Cláudio Luiz da Silva e Odilomar Dornelas Peres, para todos os efeitos, com fulcro no art. 12, § 3º, da Lei 8.443/1992, dando-se prosseguimento ao processo;
9.2. julgar irregulares as contas da empresa Na Mídia Agência de Publicidades, Comunicação e Consultoria Empresarial Ltda., de Cláudio Luiz da Silva e de Odilomar Dornelas Peres, com fundamento nos artigos 1º, inciso I, 16, inciso III, alíneas ‘b’ e ‘c’, 19, caput, e 23, inciso III, alínea ‘a’, da Lei 8.443/1992, e condená-los, solidariamente, ao pagamento de R$ 100.000,00 (cem mil reais) , atualizados monetariamente e acrescidos de juros de mora desde 28/3/2008, fixando-lhes o prazo de quinze dias, a contar da notificação, para que comprovem, perante o Tribunal, o recolhimento do débito ao Fundo Nacional de Cultura;
9.3. aplicar à empresa Na Mídia Agência de Publicidades, Comunicação e Consultoria Empresarial Ltda., a Cláudio Luiz da Silva e a Odilomar Dornelas Peres a multa individual de R$ 60.000,00 (sessenta mil reais) , com fundamento no art. 57 da Lei 8.443/1992, fixando-lhes o prazo de quinze dias, a contar da notificação, para comprovarem, perante o Tribunal (art. 214, inciso III, alínea “a”, do Regimento Interno) , o recolhimento da respectiva quantia ao Tesouro Nacional, atualizada monetariamente entre a data do presente acórdão e a do efetivo recolhimento, se paga após o vencimento, na forma da legislação em vigor;
9.4. autorizar, desde logo, nos termos do art. 28, inciso II, da Lei 8.443/1992, a cobrança judicial das dívidas, caso não atendidas as notificações;
9.5. encaminhar cópia desta deliberação ao Procurador-Chefe da Procuradoria da República em Minas Gerais, como previsto  no art. 16, § 3º, da Lei 8.443/1992;

Tomada de Contas Especial instaurada em razão de irregularidades na execução do convênio firmado entre o Ministério da Cultura e a sociedade empresária Na Mídia Agência de Publicidades, Comunicação e Consultoria Empresarial Ltda. Análise de defesa.

Primeira Câmara

Na Mídia Agencia de Publicidades, Comunicação e Consultoria Empresarial Ltda.

3. Interessados/Responsáveis:
3.1. Interessado: Ministério da Cultura (extinto)
3.2. Responsáveis: Claudio Luiz da Silva (XXX.898.066-XX); Na Mídia Agencia de Publicidades, Comunicação e Consultoria Empresarial Ltda. (06.185.287/0001-58); Odilomar Dornelas Peres (XXX.258.616-XX).

13.1. Ministros presentes: Benjamin Zymler (na Presidência), Walton Alencar Rodrigues (Relator) e Bruno Dantas.
13.2. Ministro-Substituto convocado: Augusto Sherman Cavalcanti.

WALTON ALENCAR RODRIGUES

Adoto, como relatório, a instrução da Secex-MG (peças 73-75) , que contou com a anuência do MPTCU, representado pelo Subprocurador-Geral Lucas Rocha Furtado (peça 76) :
INTRODUÇÃO 
1. Trata-se de tomada de contas especial instaurada pelo Ministério da Cultura, em razão da omissão no dever de prestar de contas dos recursos captados pela sociedade empresarial Cláudio Luiz Eventos Ltda. (atual Na Mídia Agência de Publicidades, Comunicação e Consultoria Empresarial Ltda.-ME: CNPJ 06.185.287/0001-58) , destinados ao projeto "Resgatando Valores com Arte", Pronac 06-2177 (peça 1, p. 2-12, 52, 56-60, 72, 88-90, 94 e 98-100) , com período de captação previsto de 19/1/2007 a 31/12/2009.
HISTÓRICO 
2. Segundo consta da Carta Circular de Aprovação de Projetos, o Ministério da Cultura aprovou o valor de R$ 744.018,00 (peça 1, p. 54) , sendo R$ 676.380,00 para o projeto e R$ 67.638,00 para elaboração e agenciamento. 
3. Não obstante o valor aprovado, somente foi arrecadada a quantia de R$ 100.000,00, conforme recibo 1, de 28/3/2008 (peça 1, p. 80) , creditada na conta específica 23007-3, da agência 0800-1, do Banco do Brasil S/A. 
4. O ajuste vigeu no período de 19/1/2007 a 31/12/2009 (peça 1, p. 218) , tendo o prazo final para a apresentação da prestação de contas expirado em 30/7/2009 (peça 1, p.116) . 
5. A instauração da presente tomada de contas especial foi materializada pelo não encaminhamento da documentação exigida para prestação de contas do Convênio Pronac 06-2177, conforme consignado no Despacho 63/2014, de 25/11/2014 (peça 1, p. 228) e no Relatório Complementar de TCE 19/2011, de 17/12/2014 (peça 1, p. 230-233) . 
6. Nos Relatórios de Tomada de Contas Especial (peça 1, p. 126-130 e 230-232) , em que os fatos estão circunstanciados, a responsabilidade pelo dano causado ao erário foi atribuída, solidariamente, à sociedade empresária Na Mídia Agência de Publicidades, Comunicação e Consultoria Empresarial Ltda. e aos Srs. Cláudio Luiz da Silva e Odilomar Dornelas Peres, sócios administradores da sociedade à época da ocorrência dos fatos (peça 1, p. 222-224) , em razão de irregularidades na documentação exigida para prestação de contas, apurando-se como prejuízo o valor original de R$ 100.000,00 (peça 1, p. 234- 235) . 
7. De acordo com os documentos mencionados no item 5 retro (Despacho 63/2014 e Relatório Complementar de TCE 19/2011) , não foi comprovada a regular aplicação dos recursos atinentes ao projeto em tela e, por esse motivo o proponente/convenente e demais responsáveis foram notificados a efetuarem a devolução dos valores impugnados (peça 1 p. 228) .
8. Basicamente, o projeto atinente ao Pronac 06-2177 consistia na criação de CD com a participação de crianças fazendo solos, e a linguagem musical decorrente do incentivo dos valores abordados pelo projeto conteria 14 faixas, sendo 7 diálogos onde mostraria a história de um menino que apesar de frequentar a escola não gostava de ler. No desenrolar da história os livros da biblioteca fariam um protesto a favor da leitura chamando a atenção das crianças. O DVD teria o mesmo conteúdo de áudio do CD, porém com imagens e produções. Seriam 10.000 CD's e 10.000 DVD's, cuja distribuição de 20% aos patrocinadores, 10% de distribuição gratuita para instituições filantrópicas e ONGs e 70% para comercialização, prevendo atingir um público alvo de 40.000 pessoas, no período de execução 365 dias (peça 1, p. 52) .
9. O Ministério da Cultura expediu diversos comunicados à instituição proponente (Claudio Luiz Eventos Ltda.) orientando-a acerca da captação dos recursos. Dentre os vários itens das orientações, foi estabelecido que no caso de captação parcial ou total de recursos e constatada a inviabilidade de realizar o projeto, os recursos deveriam ser recolhidos ao Fundo Nacional de Cultura (FNC) por meio de GRU (peça 1, p. 96) .
10. Ademais, as notificações expedidas à proponente consignam que a prestação de contas dos recursos deveria ser composta de (peça 1, p. 102, 148, 154, 188-189) :
- Relatório de Execução da Receita e Despesa - Anexo II;
- Relação de Pagamentos - Anexo III;
- Relatório Físico - Anexo IV;
- Relatório de Bens de Capitais - Anexo V (se for o caso) ;
- Relatório de Bens Imóveis - Anexo VI (se for o caso) ;
- Conciliação Bancária - Anexo VII;
- Relatório Final - Anexo VIII;
- Informações sobre aportes de recursos por meio da Lei de Incentivo Estadual e ou Municipal; 
- Extrato Bancário com saldo zerado e movimentações do início ao fim do projeto;
- Material de divulgação;
- Cópias de comprovantes de recolhimento de impostos (INSS, ISS, IR) ;
- Documento comprobatório do processo licitatório se for o caso;
- Cópias dos comprovantes fiscais; conforme Relação de Pagamentos - Anexo III;
- Produto Cultural produzido (02 exemplares) - CDs, DVDs, Livros, Camisas, Cartilhas, Livretos e etc. (se for o caso) 
- Comprovante de Distribuição do produto cultural, conforme Plano de Distribuição do Produto Cultural.
- Fotos (se for o caso) - ex: Construções, restaurações, Shows, Peças, Oficinas, etc.
- Cópia autenticada do Contrato Social e suas alterações, da empresa proponente.
11. Após as devidas citações/notificações, por meio das quais foi dada aos interessados a oportunidade de se manifestarem, os técnicos do Ministério da Cultura concluíram que o proponente enviou a prestação de contas, mas não atendeu as solicitações de envio de documentação complementar e não recolheu o valor repassado (peça 1, p. 230) .
12. Realmente, em sua manifestação ao Ministério da Cultura o Sr. Cláudio Luiz da Silva se limitou a esclarecer que a verba disponível foi utilizada para contratar a empresa Gilberto Alves Ramos - ME (CNPJ 58.449.653/0001 -32) para acompanhar e desenvolver todo o processo de produção e fabricação do CD (áudio - Músicos - Masterização) , ficando longe da finalização de todo o projeto por falta de recursos captados para conclusão do mesmo (peça 1, p. 198) .
13. Verifica-se, assim, que na fase interna foi dada oportunidade de defesa aos responsáveis, em obediência aos princípios constitucionais do contraditório e da ampla defesa, tendo em vista as notificações à peça 1 (p. 102-106, 148-176 e 180-194) .
14. No entanto, as alegações apresentadas (peça 1, p. 198) foram consideradas insuficientes pelo Tomador de Contas para elidir as irregularidades constatadas. Como também não houve o recolhimento do montante devido aos cofres do Fundo Nacional de Cultura, suas responsabilidades foram mantidas (peça 1, p. 230-232) . 
EXAME TÉCNICO 
15. Atendendo ao despacho do Secretário à peça 4, foram expedidas as seguintes comunicações processuais:
15.1.	Citação do Sr. Claudio Luiz da Silva (CPF: XXX.898.066-XX) :
a) Ofício 0215/2016-TCU/Secex/MG, de 11/2/2016 (peça 5) , tendo o AR retornado ao remetente indicando "mudou-se" (peças 10 e 12) .
b) Ofício 0216/2016-TCU/Secex/MG, de 11/2/2016 (peça 6) , tendo o AR retornado ao remetente indicando "não existe o número" (peça 9 e 13) .
15.2.	Citação do Sr. Odilomar Dornelas Peres (CPF: XXX.258.616-XX) : 
a) Ofício 0217/2016-TCU/Secex/MG, de 11/2/2016 (peça 8) , tendo o AR retornado ao remetente indicando a entrega da correspondência em 23/2/2016 (peça 15) .
15.3.	Citação da sociedade empresária Na Mídia Agência de Publicidades, Comunicação e Consultoria Empresarial Ltda. (CNPJ: 06.185.287/0001-58) :
a) Ofício 0214/2016-TCU/Secex/MG, de 11/2/2016 (peça 7) , tendo o AR retornado ao remetente indicando "mudou-se" (peças 11 e 14) .
16.	Novas citações foram endereçadas:
16.1. À sociedade empresária Na Mídia Agência de Publicidades, Comunicação e Consultoria Empresarial Ltda. (CNPJ: 06.185.287/0001-58) , por meio do Ofício 0546/2016-TCU/Secex/MG, de 11/3/2016 (peça 18) , tendo o AR retornado ao remetente indicando "mudou-se" (peças 22-23) .
16.2. 	Ao Sr. Claudio Luiz da Silva (CPF: XXX.898.066-XX) , por intermédio dos:
a) Ofício 0547/2016-TCU/Secex/MG, de 11/3/2016 (peça 19) , tendo AR retornado indicando "mudou-se" (peças 25 e 28) ; 
b) Ofício 0548/2016-TCU/Secex/MG, de 11/3/2016 (peça 20) , tendo o AR retornado indicando endereço "desconhecido" (peças 24 e 27) ; e
c) Ofício 0549/2016-TCU/Secex/MG, de 11/3/2016 (peça 21) , cujo AR retornou indicando a entrega da correspondência em 23/3/2016 (peça 26) .
17. Por fim, o Sr. Claudio Luiz da Silva foi citado por meio do Edital 0045/2016-TCU/Secex/MG (peças 30 e 32) e a sociedade empresária Na Mídia Agência de Publicidades, Comunicação e Consultoria Empresarial Ltda. foi citada mediante o Edital 0046/2016-TCU/Secex/MG (peças 31 e 33) , ambos de 11 de abril de 2016, publicados no Diário Oficial da União de 18/4/2016.
18. Na instrução à peça 34 foi proposta a irregularidade das contas da sociedade empresária Na Mídia Agência de Publicidades, Comunicação e Consultoria Empresarial Ltda. - ME (CNPJ 06.185.287/0001-58) , e dos seus sócios administradores, Srs. Cláudio Luiz da Silva (CPF XXX.898.066-XX) e Odilomar Dornelas Peres (CPF XXX.258.616-XX) , condenando-os ao pagamento do débito apurado, com a fixação do prazo de quinze dias, a contar da notificação, para comprovarem, perante o Tribunal (art. 214, inciso III, alínea “a”, do Regimento Interno) , o recolhimento da dívida aos cofres do Fundo Nacional de Cultura (FNC) . 
19. A proposta de mérito foi acompanhada pelo Titular da Unidade Técnica e pelo MPTCU (peças 36-37) . No entanto, em respeito aos princípios do contraditório e da ampla defesa, o Relator, por meio do despacho constante da peça 38, restituiu os presentes autos à Secex/MG, para que se promovesse nova citação dos responsáveis, deixando evidente a ocorrência a ser justificada e os documentos necessários à comprovação da regular aplicação dos recursos recebidos pela sociedade empresarial Cláudio Luiz Eventos Ltda. (atual Na Mídia Agência de Publicidades, Comunicação e Consultoria Empresarial Ltda.) .
20. Na instrução constante à peça 40 foi proposta diligência ao Ministério da Cultura e ao Banco do Brasil para solicitar, respectivamente, cópia dos documentos relacionados a execução orçamentária, financeira e física dos recursos do Convênio Pronac 06-2177 e extratos bancários a partir de 11/03/2008 até a data de encerramento da conta 23.007-3 da agência 0800-1, e da respectiva conta de movimentação dos recursos captados por autorização do Ministério da Cultura, destinada a movimentar os recursos federais transferidos por meio do citado convênio. A medida foi implementada pelo Ofício 1.064/2017-TCU/Secex/MG, de 7/6/2017 e Ofício 1.063/2017-TCU/Secex/MG, de 7/6/2017 (peças 42 e 44) .
21. O Ministério da Cultura enviou a documentação constante das peças 48-49, esclarecendo, por meio do Memorando SEI 45/2017/G3, de 29 de junho de 2017, que o proponente não apresentou os documentos solicitados na prestação de contas, nem o extrato bancário. Acrescentou que não há no processo elementos que possam garantir a execução do objeto proposto e seu regular gasto com serviços afetos a elaboração objeto proposto (peças 49, p. 4) .
22. De fato, depois de enviadas as notas fiscais de despesa pelo proponente (peça 49, p. 81 e 83) , o Ministério da Cultura desconsiderou a motivação inicial da abertura da TCE - omissão no dever de prestar contas - e realizou diligência por meio do Ofício 144/2014, de 9 de julho de 2014 (peça 49, p. 95) , solicitando ao proponente o envio dos seguintes documentos:
a) cópia dos produtos culturais produzidos no escopo do projeto;
b) material de divulgação, fotografias, clipping, bem como outras informações que comprovem a execução das atividades declaradas.
23. Por sua vez, os extratos bancários enviados pelo Banco do Brasil mostram que em 28/3/2008 ocorreu o ingresso de R$ 100.000,00 na conta 23.007-3 da agência 0800-1, oriundo de Transferência Financeira Interbancária da Souza Cruz S/A (peça 51) . Em 10/4/2008 houve a transferência autorizada dessa quantia para outra conta de titularidade da empresa Claudio Luiz Eventos Ltda., conta 23.112-6, da mesma agência 0800-1. 
24. Não foi possível estabelecer o nexo entre o valor dessa transferência e o total das Notas Fiscais 070 (R$ 25.000,00) , de 10/4/2008 e 071 (R$ 70.000,00) , de 28/4/2008 (peça 49, p. 81 e 83) , em razão da divergência de valores e datas de emissão das notas fiscais e do eventual pagamento, bem como da ausência de outros documentos que comprovem a realização das despesas (v. itens 10 e 22 retro) .
25. Convém ressaltar que a transferência autorizada para outra conta da empresa Claudio Luiz Eventos Ltda., segundo informações do Banco do Brasil S/A (item 23 retro) , reforça os indícios de que os recursos captados podem ter tido aplicação divergente do objeto proposto no Pronac 06-2177. Cabe, portanto, ao responsável comprovar a correta destinação desses recursos.
26. A partir dos elementos constantes dos autos, foi possível verificar que os recursos repassados por força do Convênio Pronac 06-2177 foram integralmente gastos sob a responsabilidade da sociedade empresária Na Mídia Agência de Publicidades, Comunicação e Consultoria Empresarial Ltda. - ME (CNPJ 06.185.287/0001-58) e dos seus sócios administradores, Srs. Cláudio Luiz da Silva (CPF XXX.898.066-XX) e Odilomar Dornelas Peres (CPF XXX.258.616-XX) . 
27. Dessa forma, em cumprimento ao despacho do Relator, exarado à peça 38, foram promovidas as seguintes citações:
27.1.	Ofício 2819/2017-TCU/Secex/MG, de 1º/12/2017, citando a sociedade Na Mídia Agência de Publicidades, Comunicação e Consultoria Empresarial Ltda. (CNPJ: 06.185.287/0001-58) na Rua Geraldo Rios, 855 - Centro – CEP 38.770-000 – João Pinheiro/MG (peça 61) , tendo o AR retornado indicando a entrega da correspondência em 12/11/2017 (peça 69) .
27.2.	Ofício 2817/2017-TCU/Secex/MG, de 1º/12/2017, citando a sociedade Na Mídia Agência de Publicidades, Comunicação e Consultoria Empresarial Ltda. (CNPJ: 06.185.287/0001-58) na Rua Tertulino Coelho, 205 - Maria José de Paula – CEP 38.770-000 - João Pinheiro/MG (peça 63) , tendo o AR retornado indicando “não existe o número indicado” (peça 72) .
27.3.	Ofício 2816/2017-TCU/Secex/MG, de 1º/12/2017, citando o Sr. Odilomar Dornelas Peres (CPF: XXX.258.616-XX) , na Rua Geraldo Rios, 855 - Centro – CEP 38.770-000 - João Pinheiro/MG (peça 65) , cujo AR retornou indicando a entrega da correspondência em 12/11/2017 (peça 71) .
27.4.	Ofício 2815/2017-TCU/Secex/MG, de 1º/12/2017, citando o Sr. Claudio Luiz da Silva (CPF: XXX.898.066-XX) Rua Geraldo Rios, 849 – Centro - CEP 38.770-000 – João Pinheiro/MG (peça 67) , tendo o AR sido devolvido pelos correios indicando a entrega da correspondência em 12/11/2017 (peça 70) .
28. Devidamente citados, conforme se infere dos itens acima (itens 27.1, 27.3 e 27.4 retro) , e mantendo-se inertes os responsáveis durante o prazo fixado, impõe-se que sejam considerados revéis, dando-se prosseguimento ao processo, de acordo com o art. 12, § 3º, da Lei 8.443/1992. 
29. Ao não apresentarem defesa, os responsáveis deixaram de produzir provas da regular aplicação dos recursos sob suas responsabilidades, presumindo-se como verdadeiros os atos danosos descritos nas citações efetivadas (itens 27.1, 27.3 e 27.4 retro) , as quais registraram que o débito é decorrente da não comprovação da boa e regular aplicação dos recursos transferidos em razão da ausência de documentos exigidos na prestação de contas, o que impede a formação de juízo quanto à regular execução físico-financeira do objeto, considerando que: 
I - Segundo o Ministério da Cultura, o proponente não apresentou os documentos solicitados na prestação de contas, especialmente: 
a) cópia dos produtos culturais produzidos no escopo do projeto (descrito no item 8 desta instrução) ; 
b) material de divulgação, fotografias, clipping, bem como outras informações que comprovem a execução das atividades declaradas. 
II - Os extratos bancários enviados pelo Banco do Brasil mostram que em 28/3/2008 ocorreu o ingresso de R$ 100.000,00, na conta 23.007-3, da agência 0800-1, oriundo de transferência financeira interbancária da Souza Cruz S/A, e em 10/4/2008 houve uma transferência autorizada dessa quantia zerando o saldo da conta. Não foi possível estabelecer o nexo entre o valor dessa transferência e o total das Notas Fiscais 070 (R$ 25.000,00) , de 10/4/2008, e 071 (R$ 70.000,00) , de 28/4/2008, emitidas pela empresa Gilberto Alves Ramos - ME, em razão da divergência de valores e datas de emissão das notas fiscais e do eventual pagamento, bem como da ausência de outros documentos que comprovassem a realização das despesas.
CONCLUSÃO
30. A partir dos elementos constantes dos autos, foi possível verificar que os recursos repassados por força do Convênio Pronac 06-2177 foram integralmente gastos sob a responsabilidade da sociedade empresária Na Mídia Agência de Publicidades, Comunicação e Consultoria Empresarial Ltda. - ME e dos seus sócios administradores, Srs. Cláudio Luiz da Silva e Odilomar Dornelas Peres (item 24 retro) .
31. Na fase interna, os aludidos responsáveis foram convocados a prestarem contas, mas não se manifestaram adequadamente, não evitando, assim, a instauração da presente tomada de contas especial (itens 12-14 retro) .
32. Nesta etapa processual, os responsáveis foram citados para apresentarem alegações de defesa em face da não comprovação da boa e regular aplicação dos recursos recebidos por força do Convênio Pronac 06-2177 e/ou recolherem o valor do débito que corresponde à integralidade dos recursos recebidos em razão da Lei de Incentivos à Cultura (itens 25.1, 25.3 e 25.4 retro) . De acordo com as citações efetivadas, os responsáveis deveriam, basicamente, segundo o Ministério da Cultura, comprovar a execução do objeto do Pronac 06-2177, com:
a) cópia dos produtos culturais produzidos no escopo do projeto (descrito no item 8 desta instrução) ; 
b) material de divulgação, fotografias, clipping, bem como outras informações que comprovem a execução das atividades declaradas. 
33. Deveriam, ainda, comprovar o nexo entre o valor de R$ 100.000,00, depositado na conta 23.007-3, da agência 0800-1, oriundo de transferência financeira interbancária da Souza Cruz S/A, e o total das Notas Fiscais 070 (R$ 25.000,00) , de 10/4/2008, e 071 (R$ 70.000,00) , de 28/4/2008, emitidas pela empresa Gilberto Alves Ramos - ME, em razão da divergência de valores e datas de emissão das notas fiscais e do eventual pagamento, bem como da ausência de outros documentos que comprovassem a realização das despesas (item 29 retro) .
34. Importante lembrar que o Ministério da Cultura expediu diversos comunicados à instituição proponente orientando-a acerca da captação dos recursos, inclusive alertando-a de que no caso de captação parcial ou total de recursos e constatada a inviabilidade de realizar o projeto, os recursos deveriam ser recolhidos ao Fundo Nacional de Cultura (FNC) por meio de GRU (item 9 retro) .35.	Devidamente citados, os responsáveis mantiveram-se inertes durante o prazo fixado, podendo ser considerados revéis, dando-se prosseguimento ao processo, de acordo com o art. 12, § 3º, da Lei 8.443/1992 (item 28 retro) . Ao não apresentarem alegações de defesa, os responsáveis abstiveram-se de exercer o direito ao contraditório e à ampla defesa, princípios insculpidos na Constituição Federal, bem como deixaram de produzir provas da regular aplicação dos recursos sob suas responsabilidades (itens 32-33 retro) .
36. Em se tratando de processo em que as partes interessadas não se manifestaram acerca das irregularidades imputadas, não há elementos para que se possa efetivamente aferir e reconhecer a ocorrência de boa-fé nas condutas dos responsáveis, podendo este Tribunal, desde logo, proferir o julgamento de mérito pela irregularidade das contas, conforme combinação dos §§ 2º e 6º do art. 202 do Regimento Interno do TCU.
37. Esse entendimento está amparado nos Acórdão 133/2015-TCU-Primeira Câmara, 2.455/2015-1ª Câmara, 3.604/2015-TCU-1ª Câmara, 5.070/2015-2ª Câmara e 2.424/2015-TCU - Plenário. Assim, devem as presentes contas ser julgadas irregulares, com a condenação em débito e aplicação de multa, com remessa de cópia dos elementos pertinentes ao Ministério Público da União, atendendo, assim, ao disposto no art. 16, § 3º, da Lei 8.443/1992 c/c o art. 209, § 7º, do Regimento Interno/TCU.
38. Por fim, observamos ser possível a aplicação de multa aos responsáveis (sócios administradores) tendo em vista não ter ocorrido a prescrição da pretensão punitiva por parte do TCU, nos termos do que restou assentado no Acórdão 1441/2016-TCU-Plenário. Os atos que ordenaram as citações dos responsáveis interromperam tal prazo visto que o ajuste vigeu no período de 19/1/2007 a 31/12/2009, tendo o prazo final para a apresentação da prestação de contas expirado em 30/7/2009 (item 4 retro) e as citações válidas ocorreram em 12/11/2017 (itens 25.1, 25.3 e 25.4 retro) .
39. Considerando a proposta de aplicação da multa prevista no art. 57 da Lei 8.443/1992 aos sócios da Na Mídia Agência de Publicidades, Comunicação e Consultoria Empresarial Ltda. – ME (item 38 retro) , deixamos de propor essa sanção à mencionada sociedade empresária, para evitar a dupla punição (cf. Acórdão 2858/2008-TCU-Plenário) .
PROPOSTA DE ENCAMINHAMENTO 
40. 	Diante do exposto, submetem-se os autos, à consideração superior, propondo: 
40.1. 	Considerar revéis, para todos os efeitos, a sociedade empresária Na Mídia Agência de Publicidades, Comunicação e Consultoria Empresarial Ltda. - ME (CNPJ 06.185.287/0001-58) , e os seus sócios administradores, Srs. Cláudio Luiz da Silva (CPF XXX.898.066-XX) e Odilomar Dornelas Peres (CPF XXX.258.616-XX) , dando-se prosseguimento ao processo, nos termos do art. 12, § 3º, da Lei 8.443/1992 c/c o art. 202, § 8º, do RI/TCU;
40.2. 	Com fundamento nos arts. 1º, inciso I, 16, inciso III, alíneas “a” e "b", da Lei 8.443/1992 c/c os arts. 19, caput, e 23, inciso III, da mesma Lei, e com arts. 1º, inciso I, 209, inciso I, 210 e 214, inciso III, do Regimento Interno do TCU, que sejam julgadas irregulares as contas da sociedade empresária Na Mídia Agência de Publicidades, Comunicação e Consultoria Empresarial Ltda. - ME (CNPJ 06.185.287/0001-58) , e dos seus sócios administradores, Srs. Cláudio Luiz da Silva (CPF XXX.898.066-XX) e Odilomar Dornelas Peres (CPF XXX.258.616-XX) , condenando-os ao pagamento da quantia a seguir especificada, com a fixação do prazo de quinze dias, a contar da notificação, para comprovarem, perante o Tribunal (art. 214, inciso III, alínea “a”, do Regimento Interno) , o recolhimento da dívida aos cofres do Fundo Nacional de Cultura (FNC) , atualizada monetariamente e acrescida dos juros de mora, calculados a partir da data discriminada, até a data do recolhimento, e com o abatimento de valores acaso já satisfeitos, na forma prevista na legislação em vigor.
	Valor original (R$) 
	Data da ocorrência
	Débito/crédito

	100.000,00
	28/3/2008
	Débito

	Valor atualizado até 5/2/2018 (com incidência dos juros de mora) : R$ 273.225,84
40.3. 	Aplicar, individualmente, aos sócios administradores da sociedade empresária Na Mídia Agência de Publicidades, Comunicação e Consultoria Empresarial Ltda. - ME (CNPJ 06.185.287/0001-58) , Srs. Cláudio Luiz da Silva (CPF XXX.898.066-XX) e Odilomar Dornelas Peres (CPF XXX.258.616-XX) , a multa prevista no art. 57 da Lei 8.443/1992 c/c o art. 267 do Regimento Interno, com a fixação do prazo de quinze dias, a contar da notificação, para comprovarem, perante o Tribunal (art. 214, inciso III, alínea “a”, do Regimento Interno) , o recolhimento da dívida aos cofres do Tesouro Nacional, atualizada monetariamente desde a data do acórdão que vier a ser proferido até a do efetivo recolhimento, se for paga após o vencimento, na forma da legislação em vigor;
40.4.	Autorizar, desde logo, nos termos do art. 28, inciso II, da Lei 8.443/1992 c/c o art. 219, inciso II, do RI/TCU, a cobrança judicial da dívida caso não atendidas as notificações;
40.5.	Autorizar, desde logo, com fundamento no art. 26, da Lei 8.443/1992 c/c o art. 217, do Regimento Interno do TCU, caso seja do interesse da sociedade empresária Na Mídia Agência de Publicidades, Comunicação e Consultoria Empresarial Ltda. - ME (CNPJ 06.185.287/0001-58) , e dos seus sócios administradores, Srs. Cláudio Luiz da Silva (CPF XXX.898.066-XX) e Odilomar Dornelas Peres (CPF XXX.258.616-XX) , o parcelamento da dívida em até 36 parcelas, incidindo, sobre cada uma, os encargos legais devidos, sem prejuízo de alertá-los de que, caso optem por essa forma de pagamento, a falta de comprovação do recolhimento de qualquer parcela implicará o vencimento antecipado do saldo devedor, nos termos do art. 26, parágrafo único, e 59, da Lei 8.443/1992 c/c o art. 217, § 2º, do Regimento Interno do TCU;
40.6.	Encaminhar cópia da deliberação que vier a ser proferida, bem como do relatório e do voto que a fundamentarem, ao Procurador-Chefe da Procuradoria da República em Minas Gerais, nos termos do § 3º do art. 16 da Lei 8.443/1992 c/c o § 7º do art. 209 do Regimento Interno do TCU, para adoção das medidas que entender cabíveis, bem como ao Ministério da Cultura.

não há

Subprocurador-Geral Lucas Rocha Furtado.

TOMADA DE CONTAS ESPECIAL. PRONAC. NÃO COMPROVAÇÃO DA BOA E REGULAR APLICAÇÃO DOS RECURSOS. CITAÇÃO. REVELIA. CONTAS IRREGULARES. DÉBITO, MULTA.

TOMADA DE CONTAS ESPECIAL (TCE)

Secretaria de Controle Externo de Tomada de Contas Especial (SecexTCE).

Trata-se de Tomada de Contas Especial instaurada pelo extinto Ministério da Cultura (MinC) contra a empresa Cláudio Luiz Eventos Ltda., atual Na Mídia Agência de Publicidades, Comunicação e Consultoria Empresarial Ltda., em razão de irregularidades na documentação exigida para prestação de contas dos recursos revertidos ao projeto “Resgatando Valores com Arte” por meio do Programa Nacional de Apoio à Cultura (Pronac 06-2177) .
O projeto teve captação autorizada de R$ 744.018,00, sendo R$ 676.380,00 para o projeto e R$ 67.638,00 para elaboração e agenciamento, no período de 19/1/2007 a 31/12/2009. Desse montante, foram efetivamente arrecadados R$ 100.000,00, creditados na conta corrente específica em 28/3/2008 (peça 1, p. 54) .
O objeto pactuado consistia na produção de CD e DVD, em número de 10.000 cada, com a participação de crianças e enredo para estimular o hábito da leitura. Os itens produzidos seriam distribuídos a patrocinadores (20%) , a instituições filantrópicas e ONGs (10%) e comercializados (70%) , com expectativa de atingir público-alvo de 40.000 pessoas (peça 1, p. 52) .
Instado a prestar contas dos valores geridos, o responsável apresentou documentos que não comprovaram a regular utilização dos recursos, o que ensejou a instauração de TCE. Após tratativas para sanear o processo de contas especiais que se estenderam de 2010 a 2014, o MinC concluiu pela ocorrência de dano ao Erário, no montante repassado, sob a responsabilidade da empresa Cláudio Luiz Eventos Ltda. e seus administradores Claudio Luiz da Silva e Odilomar Dornelas Peres (peça 1, p. 126-130 e 230-233) . 
Em uníssono, o controle interno manifestou-se pela irregularidade das contas (peça 1, p. 244-249 e 255) .
No âmbito do TCU, promoveu-se a citação solidária da empresa e sócios administradores pela não comprovação da boa e regular aplicação dos recursos transferidos em razão da ausência de documentos exigidos na prestação de contas que impedem a formação de juízo quanto à regular execução físico-financeira do objeto (peças 61, 65 e 67) . 
Devidamente citados, consoante avisos de recebimento juntados às peças 69-71, os responsáveis mantiveram-se silentes e assumiram a revelia, para todos os efeitos, como previsto no art. 12, § 3º, da Lei 8.443/1992.
A Secex-MG destaca que os responsáveis não comprovaram a execução do objeto pactuado, em que pese as demandas do MinC e deste Tribunal. Ausente os pressupostos de boa-fé, propõe que as contas sejam julgadas irregulares e condenados solidariamente em débito a empresa Na Mídia Agência de Publicidades, Comunicação e Consultoria Empresarial Ltda., Claudio Luiz da Silva e de Odilomar Dornelas Peres, aplicando-se aos sócios proprietários multa, com fulcro nos arts. 16, inciso III, alíneas ‘a’ e ‘b’, e 57 da Lei 8.443/1992. O Parquet anuiu ao encaminhamento proposto.
Feito breve resumo dos fatos, acolho os pareceres emitidos nos autos como razão de decidir.
Cabe ao gestor comprovar a regular aplicação dos recursos públicos a ele disponibilizados, o que decorre do mandamento contido no art. 70, parágrafo único, da Constituição Federal. 
Como restou demonstrado nestes autos, a empresa Na Mídia Agência de Publicidades, Comunicação e Consultoria Empresarial Ltda., beneficiada por recursos captados a partir da Lei de Incentivos à Cultura, não buscou comprovar o desenvolvimento de nenhuma etapa do que foi ajustado, mas restringiu-se a informar ao MinC, em 20/12/2012, que os valores repassados foram utilizados para custear viagens e hospedagens durante o período de gravação, aluguel de estúdio, pagamento de músicos e de produtor, ficando “longe da finalização” por falta de recursos (peça 1, p. 198) .
A movimentação bancária do projeto demonstra que o valor depositado na conta específica, em 28/3/2008, foi integralmente transferido para outra conta da empresa, em 10/4/2008 (peças 50, p. 26-27, e 52) . Impossível, portanto, estabelecer o nexo de causalidade entre os valores disponibilizados e as notas fiscais apresentadas, nos valores de R$ 25.000,00 e R$ 70.000,00, sem discriminação dos serviços prestados (peça 49, p. 81-83) .
Feitas tais considerações, julgo irregulares as contas da empresa Na Mídia Agência de Publicidades, Comunicação e Consultoria Empresarial Ltda., de Claudio Luiz da Silva e Odilomar Dornelas Peres, com fundamento no art. 16, inciso III, alíneas ‘b’ e ‘c’, da Lei 8.443/1992, e condeno-os solidariamente em débito por todo o montante transferido, o que corresponde a R$ 189.340,00 em 19/8/2019, sem juros, 
Aplico-lhes, ainda, a multa individual prevista no art. 57 da Lei 8.443/1992.
Ante o exposto, VOTO no sentido de que o Tribunal adote a deliberação que ora submeto à apreciação deste Colegiado.
TCU, Sala das Sessões Ministro Luciano Brandão Alves de Souza, em 3 de setembro de 2019.
WALTON ALENCAR RODRIGUES 
Relator